【裁判字號】    99,監宣,160
【裁判日期】    991231
【裁判案由】    監護宣告
【裁判全文】
臺灣屏東地方法院民事裁定             99年度監宣字第160號
聲  請  人  黃貞堂
相  對  人  黃瑞澤
上列聲請人聲請監護宣告事件，本院裁定如下：
    主  文
宣告黃瑞澤（男，民國○○○年○月○日生，身分證統一編號：
Ｚ000000000號）為受監護宣告人。
選定黃炤英（男，民國○○○年○月○○○日生，身分證統一編
號：Ｚ000000000號）為受監護宣告之人黃瑞澤之監護
人。
指定黃貞堂（男，民國○○○年○月○○日生，身分證統一編號
：Ｚ000000000號）為會同開具財產清冊之人。
聲請費用新臺幣壹仟元由受監護宣告之人負擔。
    理  由
一、聲請意旨略以：聲請人黃貞堂之兄即相對人黃瑞澤（男，民
    國○○年○ 月○○日生，身分證統一編號：Ｚ000000000號，住屏
    東縣新埤鄉○○村○○路130 之1 號），因民國（下同）98
    年11月29日發生車禍，致頭部外傷合併右側硬腦膜上出血、
    臚內出血及急性腦水腫，肺炎合併呼吸衰竭，已至不能為意
    思表示或受意思表示，雖經延醫診治，惟均無起色，為此依
    民事訴訟法第597 條以下之規定，聲請對相對人黃瑞澤為監
    護宣告等語，並提出親屬系統表、安泰醫療社團法人安泰醫
    院診斷證明書、中華民國身心障礙手冊影本、身分證影本、
    戶籍謄本等件為證。
二、按受監護宣告之人應置監護人；法院為監護之宣告時，應依
    職權就配偶、四親等內之親屬、最近一年有同居事實之其他
    親屬、主管機關、社會福利機構或其他適當之人選定一人或
    數人為監護人，並同時指定會同開具財產清冊之人；法院選
    定監護人時，應依受監護宣告之人之最佳利益，優先考量受
    監護宣告之人之意見，審酌一切情狀，並注意下列事項：一
    、受監護宣告之人之身心狀態與生活及財產狀況。二、受監
    護宣告之人與其配偶、子女或其他共同生活之人間之情感狀
    況。三、監護人之職業、經歷、意見及其與受監護宣告之人
    之利害關係。四、法人為監護人時，其事業之種類與內容，
    法人及其代表人與受監護宣告之人之利害關係，民法第1110
    條、第1111條第1 項、第1111條之1 定有明文。
三、經查，本院前往新埤小康醫院，於鑑定人黃文翔醫師前點呼
    相對人，其無反應，並於鑑定人前勘驗所見，其臥床，插置
    鼻胃管、置呼吸器，四肢攣縮，右部臚骨有開刀痕跡。本院
    另就黃瑞澤之心神狀況訊問鑑定人，經鑑定人鑑定結果，認
    黃瑞澤為頭部外傷手術後極重度失智之個案，98年11月29日
    發生車禍頭部外傷顱內出血，隨後緊急住院治療發現有癲癇
    與腦水腫之後遺症，出院後轉往小康醫院接受長期照顧至今
    。身體狀態檢查方面，全身肢體癱瘓、關節僵硬變形有扭曲
    現象，頭部不停地不自主晃動，插置鼻胃管、導尿管，喉部
    插有氣管內管，頭部右側有明顯開刀疤痕，呼吸道內有許多
    痰卡在氣管內隨著呼吸上下發出聲響，大小便失禁。精神狀
    態方面，意識昏迷，雙眼微睜，但眼球不會隨著呼喚搜尋聲
    音來源，無法辯識家人，對外界呼喚無辯識及理會能力，無
    法正確了解別人問話內容，亦無法正確使用肢體語言回應，
    對於時間、地點之定向能力及長短程記憶明顯喪失。日常生
    活狀況方面，其進食、沐浴、翻身、移動身體等均完全無法
    自理，且其無法自行購物、無法做簡單之兩位數加減計算、
    無法辨識錢幣幣值，完全無處理財產之能力，亦無職業、社
    交或自我安排休閒活動之功能。個案各項功能退化嚴重，生
    活完全無自理能力，必須長期依賴醫療或養護機構照顧，目
    前已經處於認知功能嚴重失能狀態，為意思表示、受意思表
    示或辨識其意思表示效果之能力幾乎完全喪失，此外，也已
    經完全失去行為能力，應已達監護宣告之標準等情，有本院
    99年11月18日訊問筆錄、屏安醫院99年11月22日屏安醫字第
    0990448 號函檢送之精神鑑定報告書1 份在卷可憑。本院綜
    合上開勘驗結果及鑑定人之意見，認相對人黃瑞澤確因精神
    障礙，致不能為意思表示或受意思表示之程度，故聲請人聲
    請對相對人為監護之宣告為有理由，應予准許。
四、次查，受監護宣告人無配偶、子女，黃炤英為受監護宣告人
    黃瑞澤之父，為黃瑞澤之至親，有擔任監護人之意願，且經
    親屬會議推選為監護人，本院同認有監護受監護宣告人之能
    力，並適任之，是由黃炤英擔任監護人，符合受監護宣告人
    黃瑞澤之最佳利益，爰依民法第11 11 條第1 項之規定，選
    定黃炤英為受監護宣告人黃瑞澤之監護人。另本院參酌黃貞
    堂為受監護宣告人之弟，彼此關係亦為密切，有擔任會同開
    具財產清冊之人之意願，其他親屬亦推認其為會同開具財產
    清冊之人，認其擔任會同開具財產清冊之人為適當，宜乎受
    選為會同開具財產清冊之人，爰依上揭規定，指定黃貞堂為
    會同開具財產清冊之人。
五、依民事訴訟法第608 條第1 項，裁定如主文。
中    華    民    國    99    年    12    月    31    日
                        家事庭法  官  朱盈吉
正本係照原本作成。
如不服本裁定關於選定監護人及指定會同開具財產清冊之人等部
分，應於送達後10日內向本院提出抗告狀，並繳納抗告費新臺幣
1,000元；其餘關於宣告監護之部分，不得抗告。
                              書記官  蔡明株
中    華    民    國    99    年    12    月    31    日

司法院資訊處製作；財團法人民間司法改革基金會備份。
